【裁判字號】    97,交聲,817
【裁判日期】    970825
【裁判案由】    違反道路交通管理處罰條例聲明異議
【裁判全文】
臺灣桃園地方法院刑事交通事件裁定     97年度交聲字第817號
原處分機關  交通部公路總局新竹區監理所中壢監理站
異  議  人  甲○○
上列異議人因違反道路交通管理處罰條例案件，對於交通部公路
總局新竹區監理所中壢監理站於中華民國97年4 月17日所為之處
分（原處分案號：壢監裁字第裁53-T00000000號處分，聲明異議
，本院裁定如下：
    主  文
異議駁回。
    理  由
一、原處分意旨略以：異議人即受處分人（下稱異議人）甲○○
    於民國97年1 月23日19時36分許，駕駛牌照號碼為5873- NA
    號自用小客車行經台東縣台東市○○○路與卑南文化路口時
    ，因駕車行經有燈光號誌管制之交岔路口而闖越紅燈，為台
    東縣警察局台東分局卑南分駐所員警楊禮逞攔停，並以異議
    人所駕駛之自用小客車違反道路交通管理處罰條例第53條第
    1 項規定之行為掣單舉發（T00000000 號），異議人於舉發
    通知單所載期限內到案申訴，經原處分機關函請原舉發單位
    查覆後，仍認異議人有上開違規行為明確，再經原處分機關
    援引上開道路交通管理處罰條例之規定，以壢監裁字第裁53
    -T00 000000 號裁決書處罰鍰新臺幣（下同）2700元，並依
    同條例第63條第1 項第3 款之規定，併記違規點數3 點等語
    。
二、異議意旨略以：異議人行經上開違規地點時，管制號誌確係
    為綠燈，員警卻要求立即於罰單上簽名，此與事實不符；又
    員警堅稱舉發當時有全程錄影存證，要求調閱該錄影資料以
    證實有違規事實云云。
三、按汽車駕駛人，行經有燈光號誌管制之交岔路口闖紅燈，處
    新臺幣1800元以上5400元以下罰鍰；汽車駕駛人，有違反道
    路交通管理處罰條例第53條情形者，除依原條款處罰鍰外，
    並記違規點數3 點。道路交通管理處罰條例第53條第1 項、
    第63條第1 項第3 款，分別定有明文。
四、本院查：
    (一)按依道路交通管理處罰條例科處行政罰事件，依據公法爭
      議之舉證責任分配法則，固應先由行政機關就其業已履踐
      相關正當法律程序，以及人民應受處罰之客觀違反法令行
      為，負證明之責，異議人就行政機關已為相當證明之前開
      事項，若主張欠缺主觀歸責條件或為其他抗辯，亦須就其
      所辯提出反證。惟行政機關對於前開應為舉證事項，非不
      得以執行查察取締勤務人員，依據調查人證之程序，使就
      親歷事實提供不可替代之證明方法，尤於當場舉發交通違
      規事件，鑑於交通違規事實往往驟然而現、稍縱即逝，若
      硬性要求舉發員警不分違規情節，一律必須預留證據，俾
      便事後提出供法院審酌，除有現實技術可行性之困難外，
      勢將大幅提高交通管理之行政成本，並嚴重削弱道路交通
      管理之行政效能，此絕非立法者制定道路交通管理法規之
      本意，故於得逕行舉發之場合，法律既授與執法人員逕行
      舉發之職權，除有證據證明執法人員濫用職權、認識事實
      有誤以外，應推定執法人員認定之事實為真實，合先敘明
      。
    (二)異議人於97年1 月23日19時36分許，駕駛車號5873- NA號
      自用小客車，由北往南行駛至台東市○○○路與卑南文化
      路口之事實，為異議人所不否認。此外，並有台東縣警察
      局97年1 月23日東警交字第T00000000 號舉發違反道路交
      通管理事件通知單、臺東縣警察局臺東分局97年2 月27
      日信警交字第0970000817號函、97年3 月19日信警交字第
      09 70035880 號函、97年5 月8 日信警交字第0970038944
      號函及函附之員警書面報告、警員繪製之現場圖、97年6
      月19日信警交字第0970002506號函及函附之員警書面報告
      各1 份附卷可稽。此部分事實已堪認定。
    (三)異議人雖矢口否認有何違反道路交通管理處罰條例之違規
      行為，辯稱：我通過上開路口停止線時是綠燈，而警察拍
      攝位置距離案發路口88公尺，距離很遠，燈號會變，雖警
      察攔住我當時案發路口的號誌確實是紅燈，但不能因此推
      論我在通過上開路口停止線時就已經是紅燈云云，且主張
      提出員警舉發當時所錄製之影片以證明有違規事實。經本
      院調取該錄影光碟後當庭播放，勘驗結果：(1)在螢幕下方
      1 分55秒時可見系爭路口前方有閃光紅燈之設置，當時與
      異議人同行之道路上並無車輛行駛。(2)於螢幕下方2 分15
      秒時，可見系爭路口接近閃光紅燈之前已有車輛大燈亮燈
      之情形，可知已經有車輛靠近，靠近之車輛經過閃光紅燈
      並未停車且繼續前進。該路段在卑南文化公園路口之燈號
      於螢幕下方2 分26秒內由綠燈轉為紅燈，直至2 分55秒時
      由紅燈轉為綠燈。(3)在接近螢幕下方2 分26秒時，可見3
      輛車通過該路口，但無法清楚辨識3 台車是在綠燈轉換前
      或後經過該路口。(4)3 輛車通過路口後並無其他車輛尾隨
      前進，均停在該路口停止線前等待紅燈。而依道路交通管
      理處罰條例第7條之2 第1 項第1 款、第4 項規定，汽車
      駕駛人有闖紅燈之情形，當場不能或不宜攔截製單舉發者
      ，得逕行舉發處罰；第1 項之逕行舉發，應記明車輛牌照
      號碼、車型等可資辨明之資料，以汽車所有人為被通知人
      製單舉發，可知員警並非在所有情況下均能以拍照方式存
      證，此時仍能以目視之方式記下相關資料逕行舉發，衡情
      ，闖紅燈乃瞬間發生之事，未必均能立刻取出攝影器材拍
      攝，若未立即攔停或記下相關資料，恐將喪失取締、存證
      之機會，本件員警確有目擊異議人駕駛車輛行經有燈光號
      誌管制之交岔路口闖紅燈，且當場已攔停，雖因錄影設備
      在夜晚照明度、能見度限制下，而未能明確錄製到違規事
      實，然本件舉發警員依規定舉發，並無違誤，又交通警員
      掣單舉發違反道路交通管理處罰條例所列之違規事實，本
      質上為行政處分，係公務員基於職務上權力，依法就特定
      之具體事件所為具公法上效果之單方行政行為，基於公務
      員為公法上行為具有公信力之原則，該行政處分當可被推
      定為有效。且本件查無任何證據足資證明執勤員警有何捏
      造事實違法取締之不法情事，而異議人亦未就執勤員警之
      舉發如何有誤，提出其他相關證據以供本院調查，則執勤
      員警本其維護交通秩序、安全職責所為之舉發，自應受到
      合法、正確之推定。異議人所為之指摘，經核並無依據。
      是本件違規事實明確，異議人前開所辯，洵非可採。
五、綜上所述，本件異議人既有前揭闖紅燈之違規行為，從而，
    原處分機關依道路交通管理處罰條例第53條第1 項、第63條
    之規定及違反道路交通管理事件統一裁罰基準表，裁處異議
    人罰鍰2700元，並記違規點數3 點，核無違法或不當之情事
    ，聲明異議意旨仍執前詞，任意指摘原處分，並無理由，應
    予駁回。
六、據上論斷，應依道路交通案件處理辦法第19條，裁定如主文
    。
中    華    民    國    97    年    8     月    25    日
                  交通法庭  法  官 林靜梅
以上正本證明與原本無異。
如不服本裁定，應於裁定送達後5日內，向本院提出抗告狀。
                            書記官 廖宜政
中    華    民    國    97    年    8     月    25    日


司法院資訊處製作；財團法人民間司法改革基金會備份。
